【裁判字號】    90,抗,273
【裁判日期】    900615
【裁判案由】    詐欺等
【裁判全文】
臺灣高等法院刑事裁定                  九十年度抗字第二七三號
    抗 告 人
    即自訴人  乙 ○ ○
    被    告  甲 ○ ○
              丙 ○ ○
右列抗告人因被告詐欺等案件，不服台灣台北地方法院中華民國九十年五月三日第一
審裁定（九十年度自字第二０二號）提起抗告，本院裁定如左：
    主    文
抗告駁回。
    理    由
一、自訴意旨略以：被告甲○○及丙○○二人均任職於速訊科技股份有限公司（下稱
    速訊公司），甲○○為該公司之董事長、丙○○為該公司之總經理。惟渠等二人
    竟惡意資遣自訴人，並不支付薪資及自訴人所申報之相關費用，以非法之方法扣
    押自訴人之申報費用憑證，同時以詐術使被害人至新加坡，而認被告等二人共同
    涉有刑法第二百九十七條詐術使人出國罪，及刑法第三百三十九條之詐欺罪與第
    三百四十二條之背信罪云云。
二、按法院或受命法官，得於第一次審判期日前，訊問自訴人、被告及蒐集或調查證
    據；若訊問及調查結果，認為案件有刑事訴訟法第二百五十二條至第二百五十四
    條之情形者，得以裁定駁回自訴，刑事訴訟法第三百二十六條第三項、第一項定
    有明文。
三、本件自訴人認被告甲○○、丙○○涉有刑法第二百九十七條、第三百三十九條、
    第三百四十二條罪嫌，無非以經被告甲○○任董事長之速訊公司派往新加坡受訓
    ，竟拒不依規定核發自訴人請領之旅館住宿費用，復於資遣自訴人後，拒不支付
    薪資為其論據；訊據被告甲○○、丙○○則均堅決否認渠等有何前開犯行，均辯
    稱：自訴人經速訊公司派往新加坡受訓期間，自行住宿，並未住宿於公司所預定
    之旅館中，公司依規定不再支付自訴人所申領之該筆住宿費用，後自訴人於公司
    試用後，認其並不適任，不符公司用人需要，未再予以繼續僱用，惟因自訴人在
    公司試用期間，曾向公司借用筆記型電腦乙台，離職後未依規定返還公司，經公
    司以存証信函催告，仍置之不理，故公司始以其應領之薪資、出差費中扣除該筆
    記型電腦之價款，再將餘額新台幣（下同）一萬六千九百八十元匯入自訴人帳戶
    中，並無自訴人所指之犯行等語。
四、經查：
(一)按刑法第二百九十七條之詐術使人出國罪，係以行為人主觀上有營利之意圖，客
    觀上有施用詐術，使被害人出中華民國領域外為其構成要件。而本件自訴人所以
    前往新加坡，係其在速訊公司試用期間，經速訊公司指派其前往新加坡受訓，其
    目的係在使自訴人能於受訓期間，學習其工作上之專業技能，俾利爾後工作之推
    展，並非被告甲○○、丙○○有何營利之意圖，而施用詐術使自訴人出中華民國
    領域，業據被告丙○○供述綦詳，自訴人於其自訴狀及抗告狀中亦不否認，自訴
    人既係在試用期間經公司派往新加坡為在職訓練，被告甲○○、丙○○所為即與
    刑法第二百九十七條之詐術使人出國罪要件有間，難以該罪相繩，自訴人前開指
    訴殊屬無據。
(二)又刑法第三百三十九條之詐欺罪，係以行為人主觀上有為自己不法所有之意圖，
    在客觀上有施用詐術等欺罔方法，使他人陷於錯誤而交付其物或第三人之物為其
    要件；本件被告甲○○、丙○○分別係速訊公司董事長及總經理，速訊公司當時
    係指派自訴人至新加坡受在職訓練，雖嗣後因自訴人未住宿於速訊公司所訂之旅
    館，致其返國後，速訊公司不願支付該筆住宿費用，然速訊公司指派自訴人前往
    新加坡受訓，速訊公司需負擔自訴人在新加坡受訓之費用及必要支出，而速訊公
    司業已為自訴人在新加坡受訓期間預訂旅館供其住宿，因自訴人未住宿於公司所
    預定之旅館，致遺訊公司依規定不支付該筆住宿費用等情，業據被告丙○○供明
    在卷，自訴人亦不否認該情，縱自訴人自認速訊公司仍應支付其該筆費用，亦屬
    自訴人是否得請求速訊公司返還該款問題，尚難認被告等所為與刑法詐欺罪要件
    該當，而得論以該罪。至原審是否調查速訊公司曾否告知自訴人已代訂旅館，與
    被告等是否涉犯詐欺無涉，僅屬自訴人是否得依法請求速訊公司返還其該筆墊付
    之費用問題，併此敘明。
(三)至速訊公司嗣後不願支付自訴人薪資及部分出差新加坡之費用，係因自訴人在速
    訊公司試用期間，向公司領有筆記型電腦乙台，於離職後未還，經速訊公司以存
    証信函催告後亦置不理，故速訊公司乃以應支付予自訴人之薪資及部分差旅費用
    供抵銷，再將餘款一萬六千九百八十元匯入自訴人帳戶中，業據被告丙○○供明
    在卷，復有其提出之速訊公司會計簽呈、自訴人簽領筆記型電腦同意書、驗收單
    、存証信函、匯款証明等影本各乙份在卷可按，應可信為真實，速訊公司以自訴
    人應領之薪資及旅費用，供抵銷自訴人拒不返還公司所借用之筆記型電腦，自屬
    依法有據，自訴人苟對速訊公司前開抵銷行為或金額有所爭，亦屬民事上之糾爭
    ，宜循民事程序決解，尚難因此即認被告等涉有詐欺犯行。
(四)刑法第三百四十二條之背信罪，係以為他人處理事務，意圖為自己或第三人不法
    之利益，或損害本人之利益，而為違背其任務之行為，致生損害於本人之財產或
    其他利益為要件，必行為人與本人間具有受委任處理事務之關係存在，苟行為人
    與本人間無該委任關係存在，即難科以背信罪責。本件自訴人係速訊公司試用人
    員，被告甲○○及丙○○則分別為速訊公司之董事長及總經理，與自訴人間並無
    何委任關係存在，且依自訴人所訴內容係指被告等惡意資遣自訴人，並拒不支付
    薪資及申報之費用而涉犯背信罪嫌，然依自訴人前開所訴，並不足認被告等有何
    受自訴人委任處理事務之關係存在，被告等自無所謂背信問題，自訴人所訴洵屬
    無據。
(五)自訴人抗告意旨認原審未依法通知其開庭即行駁回其自訴云云，然原審於九十年
    三月二十日接獲分案後，即於同年月二十一日開具審理單，先後通知自訴人於九
    十年四月六日及同年月二十七日至原審第九法庭訊問，並依自訴人陳明之住所地
    送達，因無法向自訴人或其同居人或受僱人為送達，故依法寄存於警察機關，並
    作送達通知貼於其門首以代送達，有原審送達回証二份在卷可稽，自訴人於收受
    送達後均未於應到期日到庭應訊，故原審依調查所得之証據，認被告等之犯罪嫌
    疑均屬不足，而依法裁定駁回自訴人之自訴，依法並無不合，自訴人抗告所指應
    無可採。
五、綜上所論，足徵被告甲○○、丙○○所辯尚堪採信，此外復查無其他積極証據足
    資証明被告等涉有自訴人所指各該犯行，渠等犯罪自屬不能証明，原審以調查所
    得証據，認被告等犯罪嫌疑均有不足，有刑事訴訟法第二百五十二條第十款之情
    形，依法以裁定駁回自訴人在原審自訴，依法洵無不合，本件自訴人抗告意旨以
    原審未通知其開庭（經合法傳喚二次均未到庭），復未調查速訊公司指派其前往
    新加坡受訓時未告知已代定旅館，即遽為駁回自訴，據以指摘原裁定失當，為無
    理由，應駁回其抗告。
六、據上論斷，應依刑事訴訟法第四百十二條，裁定如主文。
中      華      民      國      九十     年     六    月      十五      日
                            臺灣高等法院刑事第十六庭
                                審判長法  官  許  增  男
                                      法  官  蔡  彩  貞
                                      法  官  黃  鴻  昌
右正本證明與原本無異。
不得再抗告。
                                      書記官  黃  千  鶴
中      華      民      國      九十     年     六    月      十五      日


司法院資訊處製作；財團法人民間司法改革基金會備份。
